臺灣高等法院臺中分院民事判決　　　九十三年度上字第三一九號
　　　上　訴　人　　乙○○
　　　兼訴訟代理人　戊○○
　　　視同上訴人　　甲○○
　　　法定代理人　　丙○○
　　　訴訟代理人　　己○○
　　　　　　　　　　丁○○○
右當事人間請求清償借款事件，上訴人對於中華民國九十三年八月二十六日臺灣臺中
地方法院九十二年度訴字第二○一九號第一審判決提起上訴，經本院於九十四年一月
十九日言詞辯論終結，判決如下：
　　　主　　　文
上訴駁回。
第二審訴訟費用由上訴人連帶負擔。
　　　事實及理由
一、按債權人以各連帶債務人為共同被告提起給付之訴，被告一人提出非基於其個人
    關係之抗辯時，對於其餘被告即屬必須合一確定，自應適用民事訴訟法第五十六
    條第一項之規定。本件被上訴人訴請原審被告等連帶給付，經原審判決後，雖僅
    上訴人乙○○、戊○○等以被上訴人未舉證證明交付借款等非基於個人關係之事
    由提起上訴，稽之前揭說明，自有利於未提出上訴之甲○○，對其亦生上訴之效
    力，是應視同上訴人，合先敘明。又視同上訴人甲○○受合法通知，無正當理由
    ，未於言詞辯論期日到場，核無民事訴訟法第三百八十六條各款所列情形，爰依
    被上訴人之聲請，由其一造辯論而為判決，併予敘明。
二、本件被上訴人起訴主張：上訴人乙○○邀同上訴人戊○○、甲○○為連帶保證人
    ，於民國（下同）八十七年八月二十八日向保證責任台中市第十一信用合作社（
    下稱台中十一信）借款新台幣（下同）四百七十萬元，嗣經於八十九年五月十九
    日換約，改約定最後清償期為九十四年八月二十八日，利息按年息百分之六．八
    七計算，本息定額攤還，如一期不履行，即喪失期限利益，全部債務視為到期，
    除仍按原約定利率計息外，逾期清償在六個月以內者，並按上開利率百分之十，
    超過六個月者，按上開利率百分之二十計付違約金，嗣前開借款自九十年十一月
    七日起即未繳付本息，依約定上訴人已喪失期限利益，債務視為全部到期尚積欠
    三百八十三萬二千六百七十六元借款本金及分別自九十年十一月八日起之利息暨
    自同年十二月九日起之違約金，而台中十一信之債權債務，本由合作金庫依財政
    部九十年九月十四日台財融三字第０九０三０００一四九號函概括承受，合作金
    庫復於九十二年十月三十日依金融機構合併法之規定，將對上訴人之債權轉讓與
    被上訴人，為此爰依消費借貸及連帶保證契約之法律關係，訴請上訴人等連帶給
    付參佰捌拾參萬貳仟陸佰柒拾陸元，及自九十牟十一月八日起至清償日止，按週
    年利率百分之六點八七計算之利息，並自民國九十年十二月九日起至清償日止，
    在六個月以內者，按上開利率百分之十，超過六個月者，超過部份按上開利率百
    分之二十計付違約金。經原審為被上訴人勝訴判決，被上訴人於本院聲明：駁回
    上訴。
三、上訴人戊○○固承認被上訴人所提出上訴人簽名、用印之本票、增補約據、授信
　　約定書及印鑑卡上關於其簽名、印章為真正，惟代理上訴人乙○○而辯稱：不知
　　被上訴人提出之書據上上訴人乙○○之簽名及印章是否真正；原放款之金融機構
　　對司法人員濫行超額放款，放款作業均未按錶定程序辦理，提供予上訴人等簽署
　　之原始文件均為空白文件，對保有瑕疵，上訴人戊○○對主債務人是否有借款之
　　事實、借款額度、及另一連帶保證人甲○○與主償務人乙○○間尚有其他互為保
　　證之情形，均不知悉；亦未能了解何以本案之另一連帶保證人甲○○未按期繳交
　　其向金融機構之借款利息。又縱被上訴人有撥借款項，本件增補約據有關遲延利
　　息及違約金之約定亦有違消費者保護法第十一、十二條之規定，且被上訴人主張
　　借款、餘欠之金額亦非正確云云。併聲明：（一）原判決廢棄。（二）右廢棄部
　　分，被上訴人在第一審之訴駁回。（三）如受不利判決，請准供擔保免為假執行
　　。上訴人甲○○未於言詞辯論期日到場，亦未提出書狀作何聲明或陳述。
四、被上訴人主張上訴人乙○○邀同上訴人戊○○、甲○○為連帶保證人，向合作金
    庫概括承受債權債務之台中十一信借款四百七十萬元，嗣經換約，約定有如前所
    述之借款條件，其後前開借款未按期繳付本息，債務視為全部到期，尚積欠有前
    揭借款本金、利息暨違約金，而上開欠款合作金庫業已轉讓與被上訴人之事實，
　　業據被上訴人提出與所述情節相符之本票、增補約據、承諾書、印鑑卡、借戶存
　　款加權平均餘額明細表及放款利率核定表、票據交換所第二類票據退資料查詢覆
　　單、授信申請書、授信條件變更申請書、放款帳務資料查詢單、申請書、借款申
　　請書、放款戶交易明細表、轉帳收入傳票、財政部九十年九月十四日台財融三字
　　第０九０三０００一四九號函各一件、授信約定書、債權讓與證明書、報紙等為
　　證，應屬真正，上訴人乙○○、戊○○雖以前詞置辯，惟查：
　　（一）當事人對於他造主張之事實，為不知或不記憶之陳述者，應否視同自認，
          由法院審酌情形斷定之。當事人對於他造主張之事實，已於相當時期受合
          法之通知，而於言詞辯論期日不到場，亦未提出準備書狀爭執者，視同自
          認。為民事訴訟法第二百八十條第二項、第三項定有明文。本件視同上訴
          人甲○○已於相當時期受合法通知，惟均未到庭或具狀爭執，揆諸前開說
          明，自應認視同上訴人甲○○於原審已視同自認；另上訴人乙○○對於被
          上訴人提出諸多書據之簽名及印章，是否真正，稍加核對確認，即可得悉
          。雖上訴人乙○○本人未到庭，但其訴訟代理人既能受委任，自可向上訴
          人乙○○求證，惟其卻一再為不知是否為真正之陳述等情事以觀，自應視
          同上訴人乙○○就被上訴人所提出書據上簽名蓋章為真正之事實業已自認
          。
    （二）私文書經本人或其代理人簽名、蓋章者，推定為真正，民事訴訟法第三百
          五十八條第一項定有明文；又依通常情形，借貸之當事人應先就借貸之金
          額、利息等必要之點，互相表示意思一致，始書立借據並交付借款，其未
          先談妥借貸金額即書立金額欄空白之借據，乃例外之事實，主張該例外事
          實者，應負舉證之責。被上訴人所提出與本件借款有關之相關書據上上訴
          人乙○○、戊○○之簽名、蓋章既均屬真正，自應推定被上訴人所提出為
          上訴人等所簽名、用印之書據記載之內容為真正，且應係在上訴人乙○○
          、戊○○簽名蓋章前即已填載完成，記載之內容並為其等所知悉。是被告
          戊○○所辯：伊係在空白之書據上簽名蓋章；對保時未讓伊知悉借款金額
          ，對保程序有瑕疵云云，揆諸舉證賁任分配之法則，自應由上訴人戊○○
          就該有利於己之例外事實負舉證責任，惟上訴人戊○○就該部分事實全然
          未能舉證證明。其復於八十九年五月十九日與其餘上訴人二人共同簽立承
          諾書（見原審卷第七十頁），表示願對原於八十八年八月十二十八日到期
          之四百七十萬元債務分期清償，由戊○○、甲○○負連帶保證之責等語。
          則其空言否認，並稱對保程序有瑕疵等，應屬無據。
　　（三）金錢借貸契約，固屬要物契約，應由貸與人就交付金錢之事實負舉證之責
          ，惟若貸與人提出之借用人自己製作之文書已載明積欠借款之事實者，應
          解為貸與人就要物性之具備，已盡舉證責任（最高法院八十六年度台上字
          第三八八０號判決）。被上訴人業已交付四百七十萬元借款予主債務人即
          上訴人乙○○之事實，除據其提出八十七年八月二十八日之轉帳收入傳票
          、轉帳支出傳票、金額三萬六千零七十九元之放款利息收入傳票等為證外
          ；雖上訴人戊○○否認前開文書之真正。但被上訴人已提出與其所述八十
          七年八月二十八日借新還舊經過、金額相同，由乙○○簽名、用印之取款
          條為證，況依上訴人乙○○八十八年十二月十六日出具之申請書，亦自承
          向台中市十一信用合作社借用之四百七十萬元，於八十八年八月二十八日
          到期等情。核與被上訴人所述及提出之上開文件記載相符。另依上訴人陳
          春成於八十九年五月十九日所簽具之增補約據影本上已記載：「立據人陳
          春成向台中市第十一信用合作社（以下簡稱貴社）貸款明細如左：(1)民國
          八十七年八月二十八日貸款新台幣四百七十萬元正，到期日為民國八十八
          年八月二十八日，茲因週轉困難未能如意，無法屆期如數償還，特請求貴
          社展延右列貸款之到期日；二、立據人同意照下列約定條款辦理(1)以分期
          攤還方式償還，展延期限自民國八十九年五月十九日至民國九十四年八月
          二十八日止．．．」，於同日簽具之承諾書影本上亦記載：「且承諾書人
          乙○○等三名於民國八十七年八月二十八日開立本票乙紙金額為新台幣四
          百七十萬元正，到期日為民國八十八年八月二十八日于台中市第十一信用
          合作社（以下簡稱貴社），查上項債務至民國八十八年八月二十八日本應
          如數清償，惟因週轉未能如意，特邀原共同發票人向貴社立此承諾書，承
          諾願將上述票據責任改按原有之借款普通債務負全部清償責任．．．至於
          原共同發票人戊○○等二名願任連帶保證人．．．」等語（見原審卷第七
          十頁）；均顯足證上訴人乙○○以借新還舊方式取得四百七十萬元借款，
          況依放款戶交易明細表已清楚記載債務人曾分期償還金額，苟主債務人陳
          春成未取得貸款或指示貸款交付何人，當無仍長期分期一部清償之理，復
          於八十九年五月十九日仍再共同簽發百額四百七十萬元之本票之理。上訴
          人乙○○、戊○○關於：主債務人有無借款及借款額度不清楚，被上訴人
 　　　　 應舉證有交付借款云云，亦難採憑。且苟上訴人認被上訴人請求餘內之金
          額非正確，亦應由其就已清償之事實負舉證責任，上訴人等既未能證明尚
   　　　 有清償借款之事實，自應認被上訴人請求之金額為有理由。
五、至上訴人乙○○、戊○○辯稱：縱被上訴人有撥借款項，本件增補約據有關遲延
    利息及違約金之約定亦有違消費者保護法第十一、十二條之規定等語。然消費者
    保護法所稱之消費者，係指以消費為目的而為交易、使用商品或接受服務者而言
    。此觀同法第二條第一款規定自明。本件上訴人等所立之授信約定書第一條已明
    定「本約定書所稱一切債務，係指立約人對貴社所負之票據、借款、墊款、保證
　　等債務及其他債務，．．．．」，上訴人乙○○亦據此與被上訴人成立本件消費
　　借貸關係，為資金週轉之目的而為交易，其餘上訴人則與被上訴人訂有連帶保證
　　契約，均非消費者之交易，自無消費者保護法之適用。況上訴人戊○○、乙○○
　　指為有違消費者保護法第十一、十二條規定之增補約據關於遲延利息、違約金部
　　分係定於該約據第三項，內容為：「立據人等同意貴祉保留原本票，約據到期追
　　訴權利，並於本增補約據簽訂後如有一期未依約還本或付息即視為全部到期願立
　　即清償，並照貴社現在及將來給付遲延利息外加收四、五之違約金．．．」，就
　　遲延清償加收違約金之規定，並無背債權債務之本旨、或誠信原則之處，難認該
　　約定對上訴人顯失公平。上訴人乙○○、戊○○所辯，自非可取。
六、綜上所述，本件被上訴人依消費借貸及連帶保証之法律關係，請求上訴人等連帶
    給付三百八十三萬二千六百七十六元，及自九十年十一月八日起至清償日止，按
    週年利率百分之六點八七計算之利息，並自民國九十年十二月九日起至清償日止
    ，在六個月以內者，按上開利率百分之十，超過六個月者，超過部份按上開利率
    百分之二十計付違約金。為有理由，應予准許。是則原審判命上訴人如數給付，
    於法並無不合。上訴意旨指摘原判決不當，求予廢棄改判，為無理由，應予駁回
    其上訴。又被上訴人於原審並未聲請宣告假執行，上訴人乙○○、戊○○所為「
    如受不利判決，願供擔保，請准免為假執行」之聲明，即無必要，併予敘明。另
    本件事證已臻明確，上訴人乙○○既確有借得款項之事實，已經認定如前，則上
    訴人戊○○請求傳訊十一信用合作社之承辦人員，以證明第一次借款作業時，用
    鉛筆寫本票及質疑視同上訴人甲○○與乙○○間何以倫有其他互為保證之他筆借
　  款、甲○○何以不清償本筆借款等情，亦與判決之結果無關，本院自無庸再予斟
    酌。
六、據上論結，本件上訴為無理由，依民事訴訟法第四百四十九條第一項、第三百八
　　十五條第一項，判決如主文。
中　　　華　　　民　　　國　　九十四　　年　　　三　　　月　　 十六　　 日
~B1民事第六庭審判長法　官　吳火川
~B2　　　　　　　　法　官　陳繼先
~B3　　　　　　　　法　官　吳惠郁
右為正本係照原本作成。
？？？
~B　　　　　　　　書記官　柯孟伶
中　　　華　　　民　　　國　　九十四　　年　　　三　　　月　　 十七　　 日
                                                                        Ｈ
